最高法院民事裁定　　　　　　　一○○年度台抗字第三八三號
抗　告　人　邱秉廉
上列抗告人因與相對人財團法人台灣省私立八德殘障教養院請求
拆屋還地事件，為反訴之追加，對於中華民國一○○年一月十二
日台灣高等法院裁定（九十八年度上字第七○九號），提起抗告
，本院裁定如下：
    主  文
抗告駁回。
抗告訴訟費用由抗告人負擔。
    理  由
按於第二審為訴之變更或追加，非經他造同意，不得為之。但民
事訴訟法第二百五十五條第一項第二款至第六款所規定之(一)請求
之基礎事實同一者。(二)擴張或減縮應受判決事項之聲明者。(三)因
情事變更而以他項聲明代最初之聲明者。(四)該訴訟標的對於數人
必須合一確定時，追加其原非當事人之人為當事人者。(五)訴訟進
行中，於某法律關係之成立與否有爭執，而其裁判應以該法律關
係為據，並求對於被告確定其法律關係之判決者等情形，不在此
限。此觀民事訴訟法第四百四十六條第一項規定自明。查本件相
對人向台灣桃園地方法院（下稱桃園地院）起訴主張兩造前就其
所有坐落桃園縣中壢市○路段五九二等地號土地訂有中鎮芝字第
一八六號耕地三七五租約（下稱系爭租約）。抗告人未經同意，
擅自在系爭土地上搭蓋地上物，有未自任耕作情事。前已經法院
判決確認兩造間系爭租約之租賃關係不存在。抗告人占有系爭土
地係無權占有，依民法第七百六十七條規定請求抗告人拆除地上
物返還土地等情。抗告人提起反訴主張：系爭五九二地號土地於
民國三十六年間錯誤登記為相對人前身新竹縣八德鄉惠仁院所有
，自應予以塗銷回復登記為中國人戶名天上聖母媽祖神明會所有
。相對人並無依耕地三七五減租條例第十九條規定終止租約之事
由，應補償其於系爭土地上種植中藥等植物之費用總計新台幣（
下同）八十萬元。反訴求為確認系爭五九二地號土地為中國人、
戶名天上聖母媽祖神明會所有；相對人應將系爭五九二地號土地
回復為中國人戶名天上聖母媽祖神明會名義及應給付八十萬元之
判決。桃園地院就本訴及反訴為抗告人全部敗訴之判決。抗告人
不服，提起上訴。嗣就反訴部分追加：求為確認兩造間中鎮芝字
第一八六號租約仍然存在有效；相對人應給付防北風林之工程費
用五十萬元。原法院以：就抗告人為反訴之追加，相對人已當庭
表示不同意，且有關確認租約存在部分已經判決確定；另關於給
付工程費用部分，不符民事訴訟法第四百四十六條規定，抗告人
所為上開二項反訴請求，為不合法等詞，因而裁定駁回抗告人之
聲請，揆諸首揭規定，經核於法並無不合。抗告意旨，仍執陳詞
，指摘原裁定不當，聲明廢棄，非有理由。
據上論結，本件抗告為無理由。依民事訴訟法第四百九十五條之
一第一項、第四百四十九條第一項、第九十五條、第七十八條，
裁定如主文。
中    華    民    國  一○○  年    五    月   十二   日
                      最高法院民事第五庭
                          審判長法官  劉  福  聲  
                                法官  黃  義  豐  
                                法官  劉  靜  嫻  
                                法官  袁  靜  文  
                                法官  高  孟  焄  
本件正本證明與原本無異
                                      書  記  官  
中    華    民    國  一○○  年    五    月  二十四  日
                                                    m